【裁判字號】    90,自,19
【裁判日期】    900426
【裁判案由】    詐欺
【裁判全文】
臺灣板橋地方法院刑事判決                              九十年度自字第一九號
    自  訴  人  甲○○
    被      告  丁○○
                丙○○
                乙○○
    共      同
    選任辯護人  歐榮宜
右列被告因詐欺案件，經自訴人提起自訴，本院判決如左：
    主  文
丁○○、丙○○、乙○○均無罪。
    理  由
一、自訴意旨如附件自訴狀所載。
二、自訴人認被告丁○○、丙○○及乙○○涉有詐欺罪嫌，係以互助會會單影本二紙
    、被告三人戶籍謄本二件及被告乙○○所簽發之本票影本一紙為其主要論據。訊
    據被告丁○○、丙○○、乙○○三人均堅決否認有詐欺犯行，被告丁○○辯稱：
    八十三、八十四年我有招互助會，四十二會中被冒標的「彭永豐」當初答應要跟
    會，後來我向他收會頭錢，他就說不跟會，我就自己吃下來，在第二會時以標金
    六千八百元得標，活會收壹萬三千二百元，共收活會員四十會。至於四十六會則
    沒有倒會。我是因為被別人倒會，而且向地下錢莊借錢，不得已而倒會等語。被
    告丙○○辯稱：丁○○是我先生，他沒空，就叫我去收會錢。他冒標的事情，我
    根本不知道。我收完錢，就直接交給丁○○等語。被告乙○○辯稱：丁○○是我
    姊夫，他被自訴人帶走，叫我過去，要我簽本票才要放人，所以我才簽本票等語
    。
三、按犯罪事實應依證據認定之，無證據不得推定其犯罪事實，刑事訴訟法第一百五
    十四條定有明文。次按告（自）訴人之告（自）訴係以使被告受刑事訴追為目的
    ，是其指訴是否與事實相符，仍應調查其他證據以資審認（五十二年台上字第一
    三００號判例）。又認定犯罪事實應憑積極證據，倘積極證據不足以為不利於被
    告事實之認定時，即應為有利被告之認定，更不必有何有利之證據，最高法院三
    十年上字第八一六號著有判例，所謂「積極證據足以為不利被告事實之認定」，
    依據同院七十六年臺上字第四九八六號判例意旨，係指據為訴訟上證明之全盤證
    據資料，在客觀上以達於通常一般之人均不致於有所懷疑，而得確信被告確曾犯
    罪之程度；若未達到此一程度，而有合理懷疑之存在時，即無從為被告有罪之確
    信。經查：
    （一）自訴人指訴被告丁○○分別於八十三年二月五日及八十四年二月二十五日
          召集民間互助會，每會均為新台幣（下同）二萬元，而被告丁○○曾多次
          冒標云云，然自訴人迄未於本院審理時提出具體證據，證明被告丁○○於
          何時、何地，以何金額冒標何會？收取多少活會會款？證人黃秀蓮於本院
          審理時到庭證稱「（問：被告丁○○冒標幾會？）我不清楚，要問我先生
          」等語，又證人吳振昇於本院審理時則稱「如何冒標，我不知道，是吳金
          田跟我講的」等語，均未能明確證明被告丁○○有冒標之詐欺犯行。
    （二）被告丙○○與被告丁○○係夫妻關係，丙○○僅係偶爾替被告丁○○向會
          員收取會款，此與夫妻間日常生活之家務代理行為並不違背，尚難僅以收
          取會款行為，即認被告丙○○語丁○○共同參與詐欺。
    （三）被告乙○○係被告丁○○之妻舅，因被告丁○○倒會，事後為替丁○○償
          還會款債務，而簽發本票予自訴人甲○○，係屬承擔債務之行為，亦難認
          被告乙○○有何施用詐術之犯行。此外，復查無其他積極確切之證據足資
          認定被告丁○○、丙○○、乙○○有前開自訴人所指之詐欺犯行，既不能
          證明被告犯罪，依右開說明，自應依法為被告無罪之諭知。
據上論斷，應依刑事訴訟法第三百四十三條、第三百零一條第一項，判決如主文。
中      華      民      國      九十      年      四    月    二十六    日
                                  臺灣板橋地方法院刑事第一庭
                                      法  官    胡  堅  勤
右正本證明與原本無異。
如不服本判決，應於判決送達後十日內，向本院提出上訴狀。
                                      書記官    劉  文  美
中      華      民      國      九十      年      四    月    二十六    日


司法院資訊處製作；財團法人民間司法改革基金會備份。
